【裁判字號】    97,中簡上,567
【裁判日期】    971022
【裁判案由】    恐嚇
【裁判全文】
臺灣臺中地方法院刑事判決           97年度中簡上字第567號
上  訴  人
即  被  告  乙○○
選任辯護人  吳中和律師
上列上訴人因恐嚇案件，不服本院臺中簡易庭97年度中簡字第16
85號中華民國97年5 月20日刑事簡易判決（聲請案號：臺灣臺中
地方法院檢察署97年度偵字第1838號），提起上訴，本院管轄之
第二審合議庭判決如下：
    主      文
上訴駁回。
    犯罪事實及理由
壹、證據能力部分：
一、按被告以外之人於審判外之言詞或書面陳述，除法律有規定
    者外，不得作為證據，刑事訴訟法第159 條第1 項固定有明
    文。惟被告以外之人於審判外之陳述，雖不符同法第159 條
    之1 至之4 規定，而經當事人於審判程序同意作為證據，法
    院審酌該言詞陳述或書面陳述作成時之情況，認為適當者，
    亦得為證據，同法第159 條之5 第1 項亦有規定。查告訴人
    庚○○於警詢之指訴、證人辛○○○、己○○於警詢之證述
    、臺中市警察局勤務指揮中心受理各類案件紀錄單、證人甲○○陳報狀所附工作日誌、施工圖等，固屬被告以外之人於
    審判外之陳述，然被告及辯護人均於本院審理中陳明同意作
    為證據（見本院卷第96頁反面），且本院審酌上開言詞及書
    面陳述認為以之作為本案之證據核屬適當，是依刑事訴訟法
    第159 條之5 第1 項之規定，自得為證據。
二、按被告以外之人於偵查中向檢察官所為陳述，除顯有不可信
    之情況者外，得為證據，刑事訴訟法第159 條之1 第2 項定
    有明文。查證人辛○○○、己○○於偵查中經具結而為證述
    ，又被告或辯護人均未爭執、本院亦查無上開證述有何顯不
    可信之情況，故上開證人於偵查時之證述，自有證據能力。
三、再按告訴人係被告以外之人，其在偵查中所為被害經過之陳
    述，仍應居於證人之地位，依法具結，以擔保其供述之信用
    性與憑信性，倘未行具結，按諸刑事訴訟法第158 之3 規定
    ，不得作為證據（最高法院95年度台上字第6130號判決要旨
    參照），本件告訴人於偵查中之指訴，經檢察官於本院審理
    中引為證據（見本院卷第20頁反面），惟該次偵訊未經具結
    ，依前開說明，不得採為證據。
貳、實體部分：
一、本案經本院審理結果，認第一審判決認事、用法及量刑均無
    不當，應予維持，另除聲請簡易判決處刑書附件之檢察官聲
    請簡易判決處刑書，關於：(一)犯罪事實欄第6 行之「於同年
    11 月27 日」應屬誤載，應更正為「於同年11月28或29日間
    之某日」、(二)證據並所犯法條欄第8 行「業據告訴人指訴歷
    歷」，應更正為「業據告訴人於警詢中指訴歷歷」外，餘均
    引用第一審判決書記載之犯罪事實、證據及理由（如附件）
    。
二、上訴人即被告（下稱被告）乙○○上訴意旨略以：本件實係
    因辛○○○未先徵詢其子庚○○意見，即口頭允諾將住處騎
    樓攤位出租予伊，並已收取租金，且雙方於攤位遮雨棚搭建
    過程中互動良好。惟事後辛○○○聽聞庚○○之意見遂反悔
    ，並改稱未同意出租。案發當天，伊表明欲循民事訴訟途徑
    告辛○○○違約，詎庚○○聞言竟對伊恐嚇並出手勒伊褲頭
    ，伊則未有恐嚇庚○○或露出大腿刺青之舉動，原審未加審
    酌而為有罪判決，認事用法顯有違誤云云。惟查：
  (一)被告以對告訴人庚○○生命加諸危害之言語及露出大腿刺青
    之方式恐嚇庚○○乙情，業據證人庚○○、辛○○○及己○○證稱綦詳：(1)證人庚○○於本院審理中證稱：當天員警離
    開後，被告旋即脫下長褲，露出大腿刺青，伊與母親欲離開
    現場，被告又跑到伊車輛旁大稱唸出車牌號碼、並說你做什
    麼、住哪裡我都知道，誰要先死還不知道等語（見本院卷第
    57 頁） 、(2)證人辛○○○於警詢、偵查及本院審理中證稱
    ：被告當場將長褲脫至膝蓋，露出大腿刺青，並出言稱知道
    庚○○之職業、住所，誰要先死還不知道等語（見核退卷第
    6 頁、偵卷第14頁、本院卷第54頁）、(3)證人己○○於本院
    審理中證稱：當天被告脫掉褲子露出刺青，並唸出伊兄長庚○○之車牌號碼，且稱知悉庚○○住哪裡、做什麼，誰要先
    死還不知道等語（見本院卷第60、61頁），被告雖矢口否認
    有脫下長褲露出刺青之舉動，且於本院辯稱：伊在辛○○○
    住處隔壁擺攤2 年，夏天做生意時均著短褲，庚○○一家人
    均知悉伊大腿有刺青云云（見本院卷第63頁），然其於警詢
    中已不否認有露出刺青情事，並推稱當時係因庚○○拉扯伊
    褲帶，伊拉褲子時刺青因而顯露等語在卷（見警卷第4 頁）
    ，惟其於本院審理中又改稱：伊褲頭遭庚○○拉扯致鬆動，
    然長褲及拉鍊均未被拉下等語（見本院卷第98頁），復依卷
    附被告大腿刺青照片所示，其刺青範圍係在膝蓋以上延伸至
    接近鼠蹊部位置（見本院卷第88、89頁），則被告之長褲及
    拉鍊既未遭拉下，倘其未刻意將長褲褪脫至膝蓋，豈有使刺
    青顯露於外之理？再者，被告於本院審理中原堅稱：伊夏天
    所著之短褲長度僅至大腿中段等語，嗣經本院質之其雙腿皮
    膚何以於膝蓋上下分呈2 截膚色，其旋改稱：伊短褲長度應
    在膝蓋以上約5 、6 公分等語（見本院卷98頁），然苟依此
    褲長，被告位於大腿中上段之刺青即難令外人窺見，益徵上
    開證人證稱被告將長褲褪至膝蓋露出刺青乙情，方與事實相
    符，被告此部分辯解，要無可採。
  (二)次按交互詰問制度設計之主要目的，在於使刑事被告得以盤
    詰、辯明證人現在與先前所為供述證言之真偽，以期發見實
    體真實。而證人所為之供述證言，係由證人陳述其所親身經
    歷事實之內容，而證人均係於體驗事實後之一段期間，方於
    警詢或檢察官偵訊時為陳述，更於其後之一段期間，始於審
    判中接受檢、辯或被告之詰問，受限於人之記憶能力及言語
    表達能力有限，本難期證人於警詢或檢察官偵訊時，能鉅細
    無遺完全供述呈現其所經歷之事實內容，更無從期待其於法
    院審理時，能一字不漏完全轉述先前所證述之內容。從而，
    經交互詰問後，於綜核證人歷次陳述之內容時（包括檢察官
    偵訊時之陳述、法院審理時之陳述，以及於容許警詢陳述做
    為證據時之警詢內容），自應著重於證人對於待證事實主要
    內容之先後陳述有無重大歧異，藉此以判斷其證言之證明力
    高低，不得僅因證人所供述之部分內容不確定，或於交互詰
    問過程中，就同一問題之回答有先後更正或不一致之處；或
    證人先前證述之內容，與其於交互詰問時所證述之內容未完
    全一致，即全盤否認證人證言之真實性。故證人之供述證言
    ，前後雖稍有參差或互相矛盾，事實審法院非不可本於經驗
    法則，斟酌其他情形，作合理之比較，定其取捨（最高法院
    97年度台上字第96號判決意旨參照）。辯護意旨雖認證人庚○○、辛○○○及己○○等3 人就被告露出大腿刺青之時點
    係在員警到場前或離去後，及被告出言恐嚇之地點係在告訴
    人庚○○車輛位置何處等情，所述不一，而認渠等證詞顯不
    可採云云，然查本件案發時間（96年11月30日）距證人於本
    院審理證述時（97年7 月29日）已半年餘，而當天雙方係因
    攤位租賃糾紛而起爭執，彼此間口語互動、肢體碰觸頻繁，
    參以現場為路旁騎樓下，空間有限（有本院卷第80頁照片可
    憑），且在場人數達5 人（含上開3 名證人、被告及其配偶
    ），是證人對於爭執過程之情節先後次序，各自所在位置等
    細節，記憶難免模糊混淆，況當天係先有巡邏員警行經現場
    與被告等人短暫協調離去後，再由線上通報之員警到場處理
    （此為被告所不否認），自難期證人對於兩批員警到場、離
    開前後之始末情節得以分毫不差為一致證述，惟關於證人證
    述本件構成要件所涉重要之點即被告對庚○○以加諸生命危
    害之言語及露出大腿刺青之方式恐嚇乙節，尚無重大瑕疵可
    指，自難徒憑渠等證詞就枝節事項之些微出入，即全盤否認
    渠等證詞之真實性。
  (三)至被告雖又辯稱：伊與辛○○○於11月中旬遮雨棚搭設過程
    時仍互動良好，且辛○○○已收下租金而同意出租，本件應
    係庚○○畏懼伊提出違約之訴訟遂誣指伊恐嚇云云，然證人
    即負責遮雨棚施工之甲○○於本院審理中證稱（關於施工確
    切日期則以證人之陳報狀暨所附工作日誌、施工圖互核相佐
    ）：伊曾先後3 次前往現場，第1 次到場測量為96年11月19
    日，當天僅伊與被告在場，第2 次於同年11月23日實施安裝
    ，該日被告與辛○○○都在場，兩人互動不好，臉色也不好
    ，且辛○○○要跟被告說話，被告不搭理，第3 次是第2 次
    後之5 至6 天，伊不清楚辛○○○有無在場，然依辛○○○
    所述見到師傅在地面綁東西之情景，應係第三次情形，該次
    辛○○○如有出面制止，應係對被告表示等語明確（見本院
    卷第51、56頁），又證人辛○○○亦證稱：伊是向被告制止
    ，師傅繼續施工不理會伊等語（見本院卷第55頁反面），復
    有證人之陳報狀暨所附工作日誌、施工圖在卷可參（見本院
    卷第84-86 頁），是互核上開證人所述及書證所載，堪認檢
    察官聲請意旨所載「11月27日」之施工日期，尚有誤會，實
    應係「同年11月28或29日間之某日」，是辛○○○既於96年
    11月23日、及11月28或29日施工時，均在場對被告僱工施作
    遮雨棚之舉表態反對，被告所辯上情已與事實不符，再者，
    證人辛○○○於警詢證稱：被告曾放新台幣（下同）2 千元
    在伊住處桌上伊不收，嗣後數日又硬塞6 千元予伊，伊則隨
    即至隔壁返還被告之太太等語在卷（見本院卷第52頁反面）
    ，又證人即被告之配偶丙○○○證稱：辛○○○約在11月中
    旬即搭設遮雨棚前即將6 千元丟在伊生意攤位上隨即離開等
    語明確（見本院卷第63頁），而證人即被告之子丁○○則證
    稱：伊與父親一同前往將6 千元租金交付辛○○○，父親給
    完租金就離開，辛○○○如何收下伊並未注意等語（見本院
    卷第66頁反面），故本件案發前，辛○○○既從未明示允諾
    出租，雙方對租金金額亦無共識（否則被告即無兩度片面交
    付租金之必要），辛○○○更未有收執租金之舉動，自難認
    雙方間就租賃契約已達意思表示合致，是被告見無法順利承
    租，乃認可藉由強行給付相當金額以表租金，並僱工施作遮
    雨棚取得優勢，或可使辛○○○日後不便再拒絕締約之情，
    昭昭甚明，從而辛○○○既未曾與被告訂立租賃契約，詎被
    告竟先行搭設遮雨棚，庚○○代高齡母親出面要求被告拆除
    ，當符情理，被告辯稱本件實係庚○○因恐母親辛○○○需
    負違約之責，乃誣指伊恐嚇，伊實無犯罪動機云云，委無可
    採。綜上，本件事證明確，被告上開恐嚇犯行洵堪認定。
三、從而，原審依刑事訴訟法第449 條第1 項、第454 條第2項
    ，刑法第305 條、第41條第1 項前段，刑法施行法第1 條之
    1 第1 項、第2 項前段之規定，對被告處拘役30日，如易科
    罰金，以新臺幣1 千元折算1 日，其認事用法均無不當，量
    刑亦稱妥適。被告上訴猶執前詞否認犯罪，為無理由，應予
    駁回。
四、應依刑事訴訟法第455 條之1 第1 項、第3 項、第373 條、
    第368 條，判決如主文。
本案經檢察官戊○○到庭執行職務
中    華    民    國    97    年    10    月    22    日
                  刑事第十六庭  審判長法  官  楊文廣
                                      法  官  周玉蘭
                                      法  官  劉敏芳
以上正本證明與原本無異。
不得上訴。
                                      書記官  楊玉華
中    華    民    國    97    年    10    月    22    日


司法院資訊處製作；財團法人民間司法改革基金會備份。
